【裁判字號】    90,上易,1362
【裁判日期】    900622
【裁判案由】    贓物
【裁判全文】
臺灣高等法院刑事判決                            九十年度上易字第一三六二號
    上  訴  人  臺灣基隆地方法院檢察署檢察官
    被      告  丙○○
右上訴人因被告贓物案件，不服臺灣基隆地方法院八十九年度易緝字第二三號，中華
民國八十九年十二月二十二日第一審判決（起訴案號：臺灣基隆地方法院檢察署八十
九年度偵字第一二七二號）提起上訴，本院判決如左：
    主  文
原判決撤銷。
丙○○收受贓物，處拘役貳拾日，如易科罰金，以佰元折算壹日。
    事  實
一、丙○○有竊盜、傷害、妨害兵役等前科，其中於民國七十五年間因竊盜案件，經
    臺灣基隆地方法院判處有期徒刑六月確定，並於七十五年八月五日執行完畢（不
    構成累犯），又於八十六年間因妨害兵役案件，經台灣基隆地方法院判處拘役三
    十日，如易科罰金，以三百元折算一日，並於八十六年十二月十七日易科罰金執
    行完畢（不構成累犯），猶不知悔改，明知車牌號碼為ＧＭＴ－０六六號重型機
    車（價值新台幣三千元）係乙○○所有，為甲○○（所涉竊盜罪，業經原審法院
    判處拘役三十日，緩刑二年確定）於八十九年三月四日十七時許，在基隆市○○
    路五十巷一弄八號協和發電廠宿舍停車場內，以自備鑰匙竊盜之贓車，竟仍於八
    十九年三月四日十七、十八時許，在基隆市○○路五十巷一弄八號協和發電廠宿
    舍停車場內，自甲○○處，收受上開機車，供己代步使用。嗣於八十九年三月十
    日二十時許，在基隆市○○街二三號前，為警當場查獲丙○○騎乘前開機車，因
    而查獲上情。並扣得甲○○所有機車鑰匙乙支。
二、案經基隆市警察局第一分局報請台灣基隆地方法院檢察署檢察官偵查起訴。
    理  由
一、被告丙○○於本院調查、審理時經傳訊均未到庭，惟其於原審審理時，對於上開
    時地為警查扣之機車，係甲○○於八十九年三月四日交付伊之事實已坦承不諱，
    但否認有收受贓物犯行，辯稱：伊是於八十九年三月六日或七日至同案被告甲○○家中閒聊後無機車使用，甲○○主動告知可將其友人寄放之機車暫借，待友人
    需用時，再以電話告知云云。
二、經查：
  (一)本件車牌號碼ＧＭＴ－０六六號之重型機車係乙○○所有，於八十九年三月四日
    十七時許，在基隆市○○路五十巷一弄八號前遭竊之事實，業據乙○○於警訊時
    指述綦詳，並有贓物認領保管收據一份附基隆市警察局第一分局刑事案件偵查卷
    宗卷可稽，從而該輛小客車係屬贓車，至為明確，合先明。
  (二)被告丙○○於警訊中供稱「該車是我向朋友甲○○在他的住所．．．附近的台電
    宿舍借的」、「是於三月四日下午十七時或十八時左右，我去甲○○他家要回家
    時沒交通工具，甲○○則稱他朋友阿達有一部機車停放於附近，於是甲○○便拿
    一支鑰匙帶我去文化路五十巷一弄八號前去牽車，甲○○當時稱：『應該是ＧＭ
    Ｔ－０六六這部車，該車這兩天都沒人騎，車位上都有灰塵』說完便拿該鑰匙去
    啟動該車交給我騎乘，．．．」等語（見八十九年三月十日偵訊筆錄），於檢察
    官偵查中供稱：「．．．，還說他朋友『阿達』騎了一台機車放在他那邊，就帶
    我去牽車，江（國雄）用他自己之鑰匙去開，結果能發動，他說可能是這一台，
    就把機車交給我騎。．．．」、「（甲○○有無把該車行照交給你？）無」等語
    （見偵查卷第十頁反面、第十一頁正面），其於原審調查時則稱：「我是在八十
    九年三月六日或七日到他（只甲○○）家聊天，因為我要去聽陳水扁的演講，因
    沒有交通工具，他就跟我說他有一輛朋友寄放在他那裡的機車，可以借我騎用。
    ．．．」等語（見原審卷第十二之一頁），於原審審理時又改稱：「是在八十九
    年三月初因工作上想用來代步，所以他主動表示他有一部朋友的車可以借我，並
    帶我去停車場當面用鑰匙將上開機車啟動交給我」等語（見原審卷第三九頁），
    被告就借車之時間、目的所供均不相符，且同案被告甲○○迭於警方調查、檢察
    官偵查及原審調查時供稱：伊朋友「阿達」告訴伊有一部機車放在協和宿舍停車
    場，沒有告訴伊車號，伊拿自己之鑰匙交予丙○○，丙○○就發動機車騎走，事
    後也未告訴伊，鑰匙也未還伊，直至警方通知伊才知道等語（見八十九年三月十
    日偵訊筆錄，偵查卷第十六頁反面，原審八十九年度易字第二三八號卷第二十頁
    正面、第三五頁正面、第四九頁正面），被告與甲○○均不知綽號「阿達」者之
    機車確實係那輛即貿然以甲○○之鑰匙發動機車，而一般機車於正常情況下，皆
    係以所配備之鑰匙啟動引擎，且其電門鑰匙孔本即與所配備之鑰匙契合，本件被
    告自承係以甲○○所有之鑰匙啟動該機車等情，是依其所言，甲○○顯然並無上
    開機車之配備鑰匙，堪信甲○○係以未經原車主同意或未使原車主知悉之不正常
    手段取得該車，始須以自備鑰匙之非常手段，啟動機車，是由此觀之，已不難確
    信該機車為來路不明之贓車，斯亦應為被告所心知肚明，乃其竟仍予收受，實難
    謂無贓物之認識。被告辯稱：伊不知是贓車云云，顯屬卸責之詞，殊無足取。
  (三)此外，被告未向甲○○索取該機車行車執照等能證明該機車來源之證件，亦未與
    甲○○約定返還機車之時間、地點，均與一般朋友借用機車之方式有異，被告其
    主觀上知悉該輛機車係屬來路不明之物，應屬無誤。
  (四)綜上所述，被告所辯顯係飾卸之詞，不足採信，事證明確，被告犯行應堪認定。
三、核被告所為，係犯刑法第三百四十九條第一項之收受贓物罪。
四、原審判決以不能證明被告犯罪而諭知被告無罪，尚有違誤，而無可維持，檢察官
   上訴意旨指摘原判決不當，為有理由，自應由本院將原判決予以撤銷改判。爰審
   酌被告犯罪之動機，犯罪之目的、手段，犯罪時所受之刺激及其品性、生活狀況
   、智識程度、犯罪所生之損害及犯罪後之態度等一切情狀，量處拘役二十日。被
   告行為後，中華民國刑法第四十一條業於民國九十年一月四日修正，同年月十日
   經總統公布施行，同年月十二日生效，修正後刑法第四十一條第一項規定：「犯
   最重本刑為五年以下有期徒刑以下之刑之罪，而受六個月以下有期徒刑或拘役之
   宣告，因身體、教育、職業、家庭之關係或其他正當事由，執行顯有困難者，得
   以一元以上三元以下折算一日，易科罰金。但確因不執行所宣告之刑，難收矯正
   之效，或難以維持法秩序者，不在此限。」，第二項規定：「併合處罰之數罪，
   均有前項情形，其應執行之刑逾六月者，亦同」；同法施行法第三條之一第一項
   規定：「刑法第四十一條之規定，中華民國九十年一月四日刑法修正施行前已裁
   判確定之處罰，未執行或執行未完畢者，亦適用之。」，第二項規定：「未諭知
   得易科罰金之處罰者，亦同。」。被告行為後，刑法第四十一條有變更，修正前
   刑法第四十一條僅規定：「因身體、教育、職業或家庭之關係，執行顯有困難」
   ，而修正後刑法第四十一條第一項前段規定「因身體、教育、職業、家庭之關係
   或其他正當事由」，經比較新舊法利益等同，爰依刑法第二條第一項前段之規定
   ，適用裁判時之法律，並諭知易科罰金之折算標準，以示懲儆。
五、被告丙○○經合法傳喚，無正當理由不到庭，爰不待其陳述逕行判決。
據上論斷，應依刑事訴訟法第三百六十九條第一項前段、第三百六十四條、第三百七
十一條、第二百九十九條第一項前段，刑法第二條第一項前段、第三百四十九條第一
項，修正後刑法第四十一條第一項前段，罰金罰鍰提高標準條例第一條前段、第二條
，判決如主文。
本案經檢察官鍾鳳玲到庭執行職務。
中      華      民      國      九十      年      六      月  二十二    日
                              臺灣高等法院刑事第六庭
                                  審判長法  官  陳  春  秋
                                        法  官  王  麗  莉
                                        法  官  徐  培  元
右正本證明與原本無異。
不得上訴。
                                        書記官  秦  仲  芳
中      華      民      國     九十     年     六     月    二十二      日
附錄    本判決論罪科刑法條：
刑法第三百四十九條
收受贓物者，處三年以下有期徒刑、拘役或五百元以下罰金。
搬運、寄藏、故買贓物或為牙保者，處五年以下有期徒刑、拘役或科或併科一千元以
下罰金。
因贓物變得之財物，以贓物論。


司法院資訊處製作；財團法人民間司法改革基金會備份。
